臺灣臺中地方法院交通事件裁定　　100年度交聲字第2707號
原處分機關　交通部公路總局臺中區監理所臺中市監理站
異　議　人
即受處分人　賴嘉琪
上列受處分人因違反道路交通管理處罰條例案件，對於交通部公
路總局臺中區監理所臺中市監理站於民國一００年八月三十日所
為之處分（原處分案號：裁監稽違字第裁六一－ＧＦ00000
00號）聲明異議，本院裁定如下：
    主  文
異議駁回。
    理  由
一、按受處分人不服道路交通管理處罰條例第八條所定主管機關
    所為之處罰者，得於接到裁決書之翌日起二十日內，向管轄
    地方法院聲明異議，道路交通管理處罰條例第八十七條第一
    項定有明文。查本件異議人於民國一００年八月三十一日接
    獲原處分機關一００年八月三十日作成之裁監稽違字第裁六
    一－ＧＦ0000000號違反道路交通管理事件裁決書後
    ，即於一００年九月一日填具交通違規陳述單及查詢單提出
    於原處分機關表示不服，並經該站向臺中市政府警察局第五
    分局查證本件舉發情形，有原處分機關裁決書及其送達證書
    、上開臺中市監理站交通違規陳述單及查詢單、原處分機關
    一００年九月六日中監中字第一００二００一八二七號函在
    卷可憑。觀之異議人所提前揭陳述單內容，與卷附異議人一
    ００年九月二十八日提出之聲明異議狀異議意旨互核比對，
    均係以迴轉並非闖紅燈為由表示不服，是異議人於一００年
    九月一日雖未明確使用「聲明異議」一詞，然揆諸前開規定
    與說明，應認異議人業已於一００年九月一日合法提出異議
    ，是本件聲明異議未逾法定期限，自應予受理，合先敘明。
二、按汽車駕駛人，行經有燈光號誌管制之交岔路口闖紅燈者，
    處新臺幣（下同）一千八百元以上五千四百元以下罰鍰；汽
    車駕駛人違反前揭之規定者，除依原條款處罰鍰外，並予記
    違規點數三點，道路交通管理處罰條例第五十三條第一項及
    第六十三條第一項第三款分別定有明文。
三、原處分機關交通部公路總局臺中區監理所臺中市監理站略以
    ：異議人即受處分人（下稱異議人）賴嘉琪騎乘車牌號碼五
    三０－ＨＭＹ號重型機車，於九十九年七月二十九日十六時
    五十四分許，在臺中市○○路與崇德路口處，因有「闖紅燈
    （迴轉）」之違規事由，經臺中市警察局第五分局文昌派出
    所以中市警交字第ＧＦ0000000號舉發違反道路交通
    管理事件通知單逕行舉發。異議人未於期限內到案，嗣本站
    於一００年八月三十日以裁監稽違字第裁六一－ＧＦ000
    0000號裁決書裁處異議人罰鍰二千七百元，並記違規點
    數三點等語。
四、聲明異議意旨略以：其當時是從崇德路家樂福右手邊迴轉至
    崇德路家樂福左邊，那裡沒有設置兩段式迴轉，且一定要紅
    燈才能迴轉過去，員警卻指稱其遇紅燈未停仍繼續行駛，但
    其只是要迴轉過去，如何能稱為闖紅燈，爰此聲明異議等語
    。
五、經查：
(一)本件異議人於上開時間，騎乘車牌號碼五三０－ＨＭＹ號重
    型機車行經崇德路與漢口路口，並於崇德路顯示紅燈號誌時
    逕予迴轉之事實，業據異議人以聲明異議狀及交通違規陳述
    單陳明無訛（本院卷第二頁反面、第六頁），且有舉發機關
    臺中市警察局第五分局中市警交字第ＧＦ0000000號
    舉發違反道路交通管理事件通知單、一００年九月十九日中
    市警五分交字第一００００三一三０七號函、原處分機關裁
    決書各一份存卷足稽。是此部分事實，應堪認定。
(二)異議人雖以紅燈迴轉並非闖紅燈而否認違規。惟按，汽車行
    駛至交岔路口，其行進、轉彎，應遵守燈光號誌或交通警察
    之指示，道路交通安全規則第一百零二條第一項第一款著有
    明文。又行車管制號誌就「圓形紅燈」顯示之意義，係車輛
    面對圓形紅燈表示禁止通行，不得超越停止線或進入路口，
    道路交通標誌標線號誌設置規則第二０六條第五項第一款亦
    有明定。亦即，當行車管制號誌顯示為圓形紅燈者，車輛禁
    止通行，不得超越停止線或進入路口，是以，車輛於紅燈時
    超越路口停止線進入路口，不問後續之行向為左轉、迴轉、
    直行或右轉（依箭頭綠燈允許行駛者除外），均屬「闖紅燈
    」之違規行為，此有卷附交通部八十二年四月二十二日交路
    字第００九八一一號函釋得參。復佐以道路交通管理處罰條
    例第五十三條於九十五年七月一日修正增列第二項紅燈右轉
    處罰規定之立法理由亦明白揭示：「汽車紅燈右轉之違規行
    為，其嚴重性未若闖紅燈直行、左轉彎或迴轉者，爰將紅燈
    右轉之行為另規定於第二項，並另為罰則之規定」等語在案
    ，藉此明文區別紅燈右轉與紅燈直行、左轉及迴轉之處罰方
    式，因紅燈右轉違規人所轉入之車道方向與他向綠燈車道車
    輛之行進方向相同，而闖紅燈直行、左轉彎或迴轉者，其所
    進入車道之行進方向則與他向綠燈車道車輛之行進方向相反
    ，乃係直接侵入其他用路人車道，所造成之危害顯然較紅燈
    右轉之違規情形嚴重，是以，除闖紅燈右轉，得依同條第二
    項規定從輕裁處之外，闖紅燈直行、左轉彎或迴轉，仍應依
    同條第一項裁罰。基上，異議人辯稱迴轉非闖紅燈，並無違
    規云云，顯有誤會，且於法失據。
(三)至異議人抗辯該路口未設二段式左轉標誌及待轉區一節。經
    查於異議人所行駛之路段，在崇德路家樂福看板下路邊及崇
    德路口中央紅綠燈號誌杆上，均設置有明顯可見之機車兩段
    式左轉標誌，且崇德路與漢口路路口亦皆設有機車待轉區，
    此有Ｇｏｏｌｅ網路街景圖三幀在卷可考，是異議人此部分
    辯解，亦無足採。
(四)綜上所述，本件異議人確有騎乘機車，於前揭時、地行經有
    燈光號誌管制之交岔路口「闖紅燈（迴轉）」之違規事實。
    從而，原處分機關依道路交通管理處罰條例第五十三條第一
    項、第六十三條第一項第三款及違反道路交通管理事件統一
    裁罰基準表之規定，裁處異議人罰鍰二千七百元，並記違規
    點數三點，核無違誤，本件異議為無理由，應予駁回。
六、據上論斷，應依道路交通管理處罰條例第八十七條第二項、
    道路交通事件處理辦法第十八條，裁定如主文。
中    華    民    國    100   年    10    月    31    日
                      交通法庭  法  官  周莉菁
以上正本證明與原本無異。
如不服本裁定，應於裁定送達後五日內，向本院提出抗告狀（須
附繕本），並敘明抗告之理由。
                                書記官  吳彩華
中    華    民    國    100   年    10    月    31    日